臺灣臺北地方法院刑事判決　　　　　　　96年度交訴字第19號
　　公　訴　人　臺灣臺北地方法院檢察署檢察官
　　被　　　告　丙○○
　　　　　　　　原名駱福坪）.
　　　　　　　　　　　　樓
上列被告因偽造文書等案件，經檢察官提起公訴（96年度偵字第
992號），被告於準備程序中就被訴事實均為有罪之陳述，經本
院合議庭裁定由受命法官獨任進行簡式審判程序，判決如下：
    主  文
丙○○服用酒類，不能安全駕駛動力交通工具而駕駛，處有期徒
刑貳月，如易科罰金，以新臺幣壹仟元折算壹日；又行使偽造私
文書，足以生損害於公眾及他人，處有期徒刑肆月，如易科罰金
，以新臺幣壹仟元折算壹日，如附表所示偽造之「乙○○」署押
共拾枚均沒收；應執行有期徒刑伍月，如易科罰金，以新臺幣
壹仟元折算壹日，如附表所示偽造之「乙○○」署押共拾枚均
沒收。
    事  實
一、丙○○（原名駱福坪）於民國（下同）九十五年十月二十一
    日下午七時許，在臺北市中山區○○○路一三八巷十五號一
    樓「瞳」卡拉ＯＫ店，與客人飲酒後，已達不能安全駕駛動
    力交通工具之程度，仍騎乘車號ＥＥＦ—二三五號（已註銷
    ）輕型機車上路，並於翌（二十二）日（起訴書誤載為同日
    ）上午四時九分，行經臺北市中山區○○○路一○七巷九號
    前時，因不按遵行方向行使違規，遭警攔檢，經警當場測量
    得其呼氣之酒精濃度達每公升零點七五毫克（0.75mg/l）。
二、詎丙○○為逃避警方查緝，竟另行基於偽造署押及行使偽造
    私文書之犯意，冒用其表弟乙○○（已由檢察官另為不起訴
    之處分）之名義應訊，並接續在酒精濃度測試紙、生理平衡
    檢測表、攔停稽查調查表（起訴書贅載刑法第一百八十五條
    之三案件測試觀察紀錄表，惟其上並無偽造署押）、臺北市
    政府警察局舉發違反道路交通管理事件通知單存根聯（北市
    警交字第ＡＥＶ○二四三○四號、第ＡＥＶ○二四三○五號
    、第ＡＥＶ○二四三○六號）、臺北市政府警察局中山分局
    中山一派出所九十五年十月二十二日偵訊筆錄、口卡片、逮
    捕通知書、權利告知書、夜間詢問同意書等文書上偽造「乙○○」之署名及指印（偽造之署押名稱、數量均如附表所示
    ），足以生損害於警察及偵查機關對於刑事案件調查之正確
    性及乙○○本人之權益。
三、嗣因丙○○良心不安，乃於同年十一月二十日，在其前揭冒
    用乙○○名義偽造文書之犯行，尚未被有偵查權限之人發覺
    前，即主動向臺北市政府警察局中山分局中山一派出所警員
    甲○○自首，表明其真實身分，並進而接受偵查及裁判。
四、案經臺北市政府警察局中山分局報請臺灣臺北地方法院檢察
    署檢察官偵查起訴。
    理  由
一、本件係經被告於準備程序期日為有罪之陳述，而經本院合議
    庭裁定由受命法官獨任以簡式審判程序加以審理，則依據刑
    事訴訟法第二百七十三條之二、同法第一百五十九條第二項
    之規定，不適用傳聞法則有關限制證據能力之相關規定，得
    引用之，合先敘明。
二、上揭犯罪事實，均經被告丙○○坦承不諱，並當庭為認罪之
    表示（見本院卷九十六年三月二十九日、同年四月十九日審
    判筆錄），復與證人甲○○於本院審理時結證之內容互核相
    符（見本院卷九十六年三月二十九日審判筆錄），本院審酌
    刑法第一百八十五條之三規定所謂「不能安全駕駛」，係抽
    象危險犯，並不以發生具體危險為必要，對於呼氣酒精濃度
    已達每公升○點五五毫克以上，肇事率為一般正常人之十倍
    ，認為已達不能安全駕車之標準，此業經法務部八十八年五
    月十八日以法八八檢字第○○一六六九號函揭示斯旨綦詳；
    而醫學文獻亦載明酒精對人體造成之影響，於呼氣時酒精濃
    度達每公升○點二五毫克（約合體內血液中酒精濃度五十亳
    克／公升或百分之○點○五）即會輕度中毒，造成輕度協調
    功能降低，呼氣酒精濃度達每公升○點五毫克時（約合體內
    血液中酒精濃度一百毫克／公升或百分之零點一）屬輕到中
    度中毒症狀，出現反應較慢、感覺減低、影響駕駛之狀況，
    又飲酒後一小時許，其體內血液酒精濃度可達最高，飲酒一
    小時後其體內之酒精濃度隨即消減，此有行政院國軍退除役
    官兵輔導委員會臺北榮民總醫院八十八年八月五日（八八）
    北總內字第二六八六八號函文可據，是以，被告於飲用酒類
    後測得呼氣酒精濃度達每公升○點七五毫克，卻仍駕駛動力
    交通工具，應足認其已達不能安全駕駛動力交通工具之程度
    無疑。此外，復有臺北市政府警察局中山分局中山一派出所
    九十五年十月二十二日偵訊筆錄一份、酒精濃度測試紙、生
    理平衡檢測表、攔停稽查調查表、口卡片、臺北市政府警察
    局舉發違反道路交通管理事件通知單存根聯（北市警交字第
    ＡＥＶ○二四三○四號、第ＡＥＶ○二四三○五號、第ＡＥ
    Ｖ○二四三○六號）三紙及逮捕通知書、權利告知書、夜間
    詢問同意書各一紙在卷可憑，均足認被告前揭自白出於任意
    性，且與事實相符。綜上，本件事證明確，被告犯行均堪認
    定，應依法論科。
三、按逮捕通知係司法警察（官）依刑事訴訟法之規定實施逕行
    拘提或逮捕時，對被逮捕人告知其已依刑事訴訟法受限制人
    身自由之意思表示，而被逮捕人於收受通知後，在該通知書
    （「收受人簽章欄」）上簽名、按捺指印，從其形式上觀察
    ，足以表示簽名人已知悉其受逮捕之意旨，並足為簽名人出
    具收受該逮捕通知之證明。是此項經被逮捕人簽名而造具之
    逮捕通知，具有文書之外觀，承載一定之意思表示，並足為
    簽名人表示意思之證明，自具有私文書之性質。被逮捕人於
    逮捕通知上偽造他人署押表示收受，並持以交付警員而行使
    之，足以生損害於他人及司法警察偵查文書、犯罪偵查之正
    確性，應構成刑法第二百十六條、第二百十條之行使偽造私
    文書罪（最高法院九十三年臺上字第一一八七號、九十三年
    臺上字第一四五四號判決意旨參照）；另按被告在通知聯之
    「被通知人簽章欄」下方偽簽他人之姓名及按捺指印，僅係
    處於受通知者之地位，尚不能表示其係有製作何種文書之意
    思及曾為何項之意思表示（此與交通違規人在警員製作之舉
    發交通違規事件通知單上「收受通知聯者簽章」欄內偽簽他
    人姓名，具有表示收到該通知單之意，情形並非相同），自
    難認應成立刑法第二百十條之偽造私文書罪，論以偽造署押
    罪，尚無不合（最高法院九十一年臺非字第二九五號裁判意
    旨可供參酌）。準此，被告於逮捕通知書之「被通知人欄」
    偽簽他人姓名按捺指印，因非於通知書之「收受人簽章欄」
    上為之，僅屬居於受通知者之地位，尚不能表示其係有製作
    何種文書之意思及曾為何項之意思表示，故認成立偽造署押
    罪（最高法院九十四年八月十二日臺文字第○九四○○○○
    五○六號函出具之研究意見要旨可參），若被告於逮捕通知
    書上記載「不用通知」等語後偽簽他人姓名、冒捺他人指印
    ，承上開判決意旨，顯已表彰一定之意思表示，亦即足為簽
    名、捺印名義人向警表示「不用通知家屬」意思之證明，自
    具有私文書之性質，其復持交警員，即屬成立行使偽造私文
    書罪。又在舉發違反道路交通管理事件通知單存根聯上「收
    受通知聯者簽章」欄內偽簽姓名，具有收據之性質，自屬私
    文書。至司法警察（官）於詢問犯罪嫌疑人時所製作之詢問
    筆錄，係記載對於犯罪嫌疑人之詢問及其陳述，其內容當然
    含有受詢問人之意思表示，因該筆錄為公務員職務上所製作
    之文書，故為公文書之一種。受詢問人雖亦在筆錄之末簽名
    、蓋章或按指印，以擔保該筆錄之憑信性，但不能因此即認
    為該筆錄係受詢問人所製作，而變更其公文書之性質。再者
    ，司法警察（官）提供犯罪嫌疑人簽具之權利告知書，乃警
    方依據刑事訴訟法第九十五條、第一百條之二、第一百條之
    三規定，以一問一答之方式，踐行告知：一、得保持緘默，
    無須違背自己之意思而為陳述，二、得選任辯護人，三、得
    請求調查有利之證據，及詢問犯罪嫌疑人是否同意於夜間接
    受訊問。犯罪嫌疑人答稱願意。該等權利告知書記載之方式
    ，與同一時間製作之「偵訊筆錄」相同，僅重複踐行告知之
    程序而已；且犯罪嫌疑人僅在該權利告知書之「受訊問人」
    欄下偽簽姓名，並未表示另外製作何種文書（與在舉發交通
    違規通知單上「收受通知聯者簽章」欄內偽簽姓名，具收據
    之性質，迥然不同），故該權利告知書實質上與詢問筆錄無
    異，仍屬公務員職務上所製作之公文書，非犯罪嫌疑人所製
    作之私文書，自應論以偽造署押罪（最高法院九十一年度臺
    非字第二九四號判決意旨可資參照）。
四、核被告丙○○於事實一所為，係犯刑法第一百八十五條之三
    服用酒類不能安全駕駛動力交通工具而駕駛罪。其於事實二
    所為，係犯刑法第二百十六條、第二百十條行使偽造私文書
    罪（附表編號七、九、十）及第二百十七條第一項之偽造署
    押罪（附表編號一至六、八）。其於附表編號七、九、十所
    示之私文書上偽簽署名及偽捺指印，係偽造私文書之部分行
    為，不另論罪。其先後多次於附表所示之文書上偽造署押及
    偽造私文書，其偽簽署名及冒捺指印之各個舉動，均為其基
    於單一犯意接續實施之一部，另其先後在附表編號七、九、
    十所示之私文書上偽造署押而偽造該等文書之犯行，亦係基
    於一犯意而接續為之，俱為接續犯。又其以一接續行為，在
    附表所示之文件上單純偽造署押及偽造私文書之行為，係同
    時觸犯偽造署押及偽造私文書二構成要件不同之罪名，為異
    種想像競合犯，依刑法第五十五條規定，應從一重之偽造私
    文書罪論處。且其偽造私文書之低度行為，已為行使之高度
    行為所吸收，而不另論罪。至被告冒名於臺北市政府警察局
    舉發違反道路交通管理事件通知單存根聯（北市警交字第Ａ
    ＥＶ○二四三○五號、第ＡＥＶ○二四三○六號）上偽簽名
    之事實，既係基於同一犯意接續為之，雖未經檢察官於偵查
    中調閱論列於起訴書上，亦屬起訴效力所及，本院自應併予
    審酌，附此敘明。又被告於偽造文書之犯罪遭發覺前，向有
    偵查犯罪權限之公務員自首並接受偵訊、裁判等情，業經被
    告供述無訛，並經證人（即警員）甲○○於本院審理時結證
    無誤（均見本院卷九十六年三月二十九日審判筆錄），其所
    犯偽造文書罪部分，爰依刑法第六十二條前段規定，減輕其
    刑。爰審酌被告有妨害自由前科之素行，有臺灣高等法院被
    告前案紀錄表可按，其犯罪之動機、目的，其飲酒後不安全
    駕車，又為逃避刑責處罰，竟再肇犯偽造文書犯行，其所為
    甚不可取，犯罪所生之危害非輕，惟其主動自首偽造文書部
    分犯行且坦承全部犯罪事實，深具悔意，並得被害人乙○○
    之寬宥（見本院卷九十六年三月八日審判筆錄），犯罪後之
    態度甚佳等一切情狀，分別量處如主文所示之刑，並均諭知
    易科罰金之折算標準及定應執行之刑。末以，如附表所示偽
    造之「乙○○」署押共三十枚（包括偽造署名十四枚及指印
    十六枚），既無法證明現已滅失，應依刑法第二百十九條規
    定宣告沒收。
據上論斷，應依刑事訴訟法第二百七十三條之一第一項、第二百
九十九條第一項前段，刑法第二百十六條、第二百十條、第二百
十七條第一項、第二百十九條、第五十五條、第六十二條前段、
第五十一條第五款、第四十一條第一項前段、第二項，刑法施行
法第一條之一，判決如主文。
本案經檢察官董怡臻到庭執行職務。
中　　華　　民　　國　　96　　年 　　5　　 月　　3　　日
　　　　　　　    　　刑事第十六庭  法　官　徐千惠
上正本證明與原本無異。
如不服本判決，應於判決送達後10日內向本院提出上訴狀 (應抄
附繕本)。
                                    書記官  李典育
中　　華　　民　　國　　96　　年　　5 　　月　　4 　　日
附表：
┌───┬───────┬─────┬─────┬───────────┐
│編  號│文      件    │偽造「唐偉│偽造「唐偉│備         註         │
│      │              │章」署名  │章」指印  │                      │
├───┼───────┼─────┼─────┼───────────┤
│一    │臺北市政府警察│三枚      │八枚      │偽造「乙○○」指印，其│
│      │中山分局中山一│          │          │中四枚蓋於筆錄上，另四│
│      │派出所九十五年│          │          │枚係蓋於筆錄之騎縫處。│
│      │十月二十二日偵│          │          │                      │
│      │訊筆錄        │          │          │                      │
├───┼───────┼─────┼─────┼───────────┤
│二    │生理平衡檢測表│一枚      │一枚      │簽名、捺印於被檢測人欄│
│      │              │          │          │附近空白處。          │
│      │              │          │          │                      │
│      │              │          │          │                      │
├───┼───────┼─────┼─────┼───────────┤
│三    │攔停酒測稽查確│一枚      │一枚      │簽名、捺印於受稽查人簽│
│      │認單          │          │          │章欄。                │
│      │              │          │          │                      │
│      │              │          │          │                      │
├───┼───────┼─────┼─────┼───────────┤
│四    │酒精濃度測試紙│一枚      │一枚      │簽名、捺印於測試紙被測│
│      │              │          │          │人附近空白處。        │
├───┼───────┼─────┼─────┼───────────┤
│五    │口卡片影本一紙│一枚      │一枚      │簽名、捺印於紙面空白處│
│      │              │          │          │。                    │
├───┼───────┼─────┼─────┼───────────┤
│六    │逮捕通知書一紙│一枚      │一枚      │簽名、捺印於被通知人欄│
│      │（被告）      │          │          │。                    │
├───┼───────┼─────┼─────┼───────────┤
│七    │逮捕通知書一紙│一枚      │一枚      │簽名、捺印於被通知人欄│
│      │（被告家屬）  │          │          │上記載「不用通知」等語│
│      │              │          │          │之後。（表示無庸通知家│
│      │              │          │          │屬之意思）            │
├───┼───────┼─────┼─────┼───────────┤
│八    │權利告知事項書│一枚      │一枚      │簽名、捺印於被告知人欄│
│      │              │          │          │。                    │
├───┼───────┼─────┼─────┼───────────┤
│九    │夜間訊問同意書│一枚      │一枚      │簽名、捺印於同意人簽章│
│      │              │          │          │欄。                  │
├───┼───────┼─────┼─────┼───────────┤
│十    │臺北市政府警察│三枚      │ 無       │均簽名於通知單之存根聯│
│      │局舉發違反道路│          │          │，收受通知聯者簽章欄上│
│      │交通管理事件通│          │          │，每紙各一枚，共三枚。│
│      │知單（北市警交│          │          │                      │
│      │字第ＡＥＶ○二│          │          │（通知單之通知聯無庸簽│
│      │三○四號、第Ａ│          │          │署）                  │
│      │ＥＶ○二四三○│          │          │                      │
│      │五號、第ＡＥＶ│          │          │                      │
│      │○四三○六號）│          │          │                      │
│      │三紙          │          │          │                      │
├───┼───────┼─────┼─────┼───────────┤
│      │總      計    │十四枚    │十六枚    │共三十枚              │
└───┴───────┴─────┴─────┴───────────┘
附錄本案論罪科刑法條全文：
刑法第一百八十五條之三
服用毒品、麻醉藥品、酒類或其他相類之物，不能安全駕駛動力
交通工具而駕駛者，處一年以下有期徒刑、拘役或三萬元以下罰
金。
刑法第二百十六條
行使第二百十條至第二百十五條之文書者，依偽造、變造文書或
登載不實事項或使登載不實事項之規定處斷。
刑法第二百十條
偽造、變造私文書，足以生損害於公眾或他人者，處5年以下有
期徒刑。
刑法第二百十七條
偽造印章、印文或署押，足以生損害於公眾或他人者，處3年以
下有期徒刑。
盜用印章、印文或署押，足以生損害於公眾或他人者，亦同。
